【裁判字號】    99,交易,1
【裁判日期】    990827
【裁判案由】    過失傷害
【裁判全文】
臺灣臺東地方法院刑事判決               99年度交易字第1號
公  訴  人  臺灣臺東地方法院檢察署檢察官
被      告  己○○
上列被告因過失傷害案件，經檢察官提起公訴（98年度偵字第21
19號），本院判決如下：
    主    文
己○○犯過失傷害罪，處有期徒刑肆月，如易科罰金，以新臺幣
壹仟元折算壹日。
    犯罪事實
一、己○○於民國（下同）98年8月5日14時18分許，受日暉池上
    股份有限公司臺東分公司（下稱日暉公司）人員指示，駕駛
    該所有之車牌號碼為3B-1959號自用小客車，搭載乙○○等6
    人，而該車後輪二個輪胎胎紋業已磨平，若在雨天行駛，即
    易喪失抓地力失控肇事，己○○於駕車前對此本應檢查並維
    修，以避免車子在雨天行駛，因輪胎喪失抓地力失控肇事，
    惟己○○竟疏未檢查，即貿然駕駛該車至台東縣池上火車站
    載乙○○等6人，嗣己○○駕駛該車，行經臺東縣池上鄉臺
    九線323.7公里南下車道處時，本亦應遵守汽車在雙向2車道
    行駛時，在劃有分向限制線(雙黃實線)之路段，不得駛入來
    車之車道內之交通安全規則，且依當時情形為天候雨、日間
    自然光線、路面濕潤、無缺陷、無障礙物、視距良好等情，
    並無不能注意之情事，詎己○○竟疏未注意，竟違規跨越分
    向限制線駛入對向北上車道超越前車，惟己○○逆向行駛在
    北上車道時適對向車道有來車，己○○為避免與對向來車正
    面碰撞，遂將所駕3B-1959號自用小客車向右靠並緊急踩煞
    車以避免撞擊，惟因當時車速過快，加上天雨路滑及該車後
    輪二個輪胎胎紋業已磨平，後輪遂鎖死喪失抓地力，致所駕
    3B-1959號自用小客車於向左靠時，先撞擊北上車道路旁護
    欄及路樹後翻車滑行至北上車道撞擊由南往北行駛於對向北
    上車道之第三人辛○○駕駛車牌號碼U9-530號自用小客車停
    住，致乙○○受有腹部鈍傷合併膀胱破裂及低血容性休克、
    骨盆骨折、右肱骨骨折、頭部外傷合併臉部裂傷及腦震盪，
    與急性腎衰竭及呼吸衰竭等傷害。己○○於肇事後、具有偵
    查犯罪權限之公務員發覺上開犯行前，親自電話報警，並報
    明肇事人姓名、地點，請警方前往處理，自首犯罪，再於其
    後本案偵查、審理時到庭接受裁判。
二、案經乙○○訴由臺灣臺東地方法院檢察署檢察官偵查起訴。
    理  由
一、證據能力:按被告以外之人於審判外之言詞或書面陳述，除
    法律有規定者外，不得作為證據；又被告以外之人於審判外
    之陳述，雖不符合刑事訴訟法第159條之1至第159條之4之規
    定，但經當事人於審判程序同意作為證據，法院審酌該言詞
    陳述或書面陳述作成時之情況，認為適當者，亦得為證據。
    當事人、代理人或辯護人於法院調查證據時，知有第159條
    第1項不得為證據之情形，而未於言詞辯論終結前聲明異議
    者，視為有前項之同意，刑事訴訟法第159條第1項及第159
    條之5分別定有明文。本判決後述所引用之供述證據，當事
    人、辯護人於本院準備程序及審判期日均表示無意見而不予
    爭執，且迄言詞辯論終結前均未聲明異議，本院審酌上開證
    據資料製作時之情況，尚無違法不當及證明力明顯過低之瑕
    疵，亦認為以之作為證據應屬適當，揆諸前開規定，爰逕依
    刑事訴訟法第159條之5規定，認前揭證據資料均例外有證據
    能力。
二、訊據被告固不否認「於上揭時地駕駛3B-1959號自用小客車
    載乙○○，因擦撞北上車道路旁護欄及路樹後，與行駛在北
    上車道由辛○○駕駛車牌號碼U9-530號自用小客車碰撞翻覆
    ，致乘客乙○○受有腹部鈍傷合併膀胱破裂及低血容性休克
    、骨盆骨折、右肱骨骨折、頭部外傷合併臉部裂傷及腦震盪
    ，與急性腎衰竭及呼吸衰竭等傷」之情，惟矢口否認有何過
    失，辯稱「伊當時未逆向行駛，係因當時前車睬煞車，伊跟
    著踩煞車，惟伊踩煞車後車即失控衝到對向車道，撞擊護欄
    路樹後翻車擦撞」云云。經查，證人丁○○審理中證稱「98
    年8月5日下午，伊、甲○○、王凱寧、王凱圓、乙○○、丙○上了上了被告之車，被告要超左前方大卡車，被告車速很
    快，甲○○提醒被告不要開太快，被告車子走到對向車道，
    被告逆向行駛，但對向車道前方約五十至一百公尺處有來車
    ，被告將方向盤往左邊打，被告為避免在逆向車道發生車禍
    所以就緊急踩煞車，車子就打滑在逆向車道轉圈撞到護欄及
    路樹翻覆，然後車子就撞到前方白色車子」，核與證人辛○○結證稱「被告所駕3B-1959號車是逆向行駛，伊看到該車
    從南下車道逆向到北上車道，伊看到該車時，伊之車與被告
    之車距離很遠，伊減速，該部車想切回南下車道，但是切不
    回南下車道，被告所駕賓士車就在逆向車道打滑，伊就煞車
    ，伊將眼睛閉起，相撞前未看到該車撞到何物及如何翻覆。
    」等語，及證人甲○○證稱「被告要超越前方大卡車，因該
    大卡車不讓被告超車，被告逆向走對向車道，發現前方有一
    台轎車迎面而來，被告看到時要閃回原車道，被告有閃回原
    車道，等到對向車之車跟被告之車會車後，被告再度加速要
    超越前方大卡車就駛到逆向車道，但被告抓不住方向盤，伊
    不知被告有無煞車，車子就失控撞到逆向車道之護欄後翻覆
    ，當時被告抓不住方向盤，方向盤主動往左打，被告試圖要
    控制車輛的方向盤，但未控制住，當時方向盤已經抓不動了
    」等語，及證人乙○○證稱「被告要超前面的車就逆向行駛
    ，...被告沒辦法控制方向盤，車子開始打滑，被告有踩煞
    車，但車子沒停住就打轉...」等語，大致符合，足徵，被
    告所駕汽車在肇事前係超車始逆向行駛。雖證人證人辛○○
    、丁○○、甲○○及乙○○均稱撞車前車子打滑。惟因被告
    所駕3B -1959號自用小客車，後面左右兩輪胎紋幾乎都磨平
    之情，業據處理警員即證人庚○○結證屬實，並有輪胎照片
    足稽（交查卷第48頁），再佐以被告亦不否認事發時下雨，
    及證人丁○○及乙○○均稱「被告踩煞車、車子打滑、轉圈
    或打轉」等情，在在證明，被告所駕自用小客車打滑，應係
    被告逆向超車加速後踩煞車，加上後輪二個輪胎幾乎無胎紋
    ，及路面潮濕，輪胎鎖死喪失抓地力，始讓該車打轉先撞及
    北上車道那邊之護欄及路樹後，翻覆再撞及辛○○駕駛車牌
    號碼U9-530號自用小客車。次按，被告身為駕駛人受指示駕
    駛本案之3B-1959號自用小客車，則其駕駛該車載客前，當
    檢查該車輪胎是否磨平不適合在天雨路滑道路行駛超車，以
    避免輪胎在緊急煞車時鎖死喪失抓地力失控肇事致人受傷，
    乃被告自承開車前未檢查輪胎情形，故被告於雨天駕駛超車
    時，緊急煞車鎖死輪胎致輪胎喪失抓地力失控肇事，即有過
    失。再者，汽車在劃有分向限制線之路段，不得駛入來車之
    車道內，道路交通安全規則第97條第1項第2款有明文，事發
    現場道路劃有雙黃線，有現場照片附卷足稽（交查卷第44頁
    ），足徵，該處禁止逆向行駛超車，茲被告駕駛汽車逆向行
    駛超車，業如前述，被告本應遵循前揭交通安全規定，注意
    切勿逆向行駛，且依當時天候、路況、視距等情形，均無不
    能注意之特別情事，被告竟疏未注意，違規穿越雙黃線逆向
    行駛，及見來車時避煞不及致車輛在逆向車道與來車撞擊，
    致乘客受傷，被告之行為顯有過失。此外，並有道路交通事
    故現場圖、道路交通事故調查報告表、台東縣警察局道路交
    通事故肇事人自首情形紀錄表、台東縣警察局道路交通事故
    照片黏貼紀錄表車禍現場照片14張、馬偕紀念醫院診斷證明
    書及天晟醫院98年12月4日天晟法字第98120401號函附卷可
    稽，本件被告上揭過失與被害人受傷間復具有相當因果關係
    。事證已臻明確，被告犯行堪以認定，被告空言否認，不足
    採信，應依法論科。
二、核被告所為，係犯刑法第284條第1項前段之過失傷害罪。而
    被告於肇事後，具有偵查犯罪權限之公務員發覺其上開犯行
    前，在到場處理之員警到場前自首犯罪，再於其後本案偵查
    、審理期間到庭接受裁判，此觀卷附台東縣警察局道路交通
    事故肇事人自首情形紀錄表之記載即明，被告既已合於法定
    自首之要件，應依刑法第62條前段之規定減輕其刑。爰審酌
    被告過失程度，所生危害、犯後態度，被害人傷勢嚴重，目
    前只賠付被害人439,744元，被告迄未與被害人家屬達成民
    事和解等一切情狀，量處如主文所示之刑，並諭知易科罰金
    折算標準，以資懲儆。
據上論斷，應依刑事訴訟法第299條第1項前段，刑法第284條第
1項前段、第62條前段、第41條第1項前段，刑法施行法第1條之
1第1項、第2項前段，判決如主文。
本案經檢察官戊○到庭執行職務。
中    華    民    國    99    年    8    月    27    日
                  交通法庭    法  官  陳義忠
以上正本證明與原本無異。
如不服本判決應於收受送達後10日內向本院提出上訴書狀，並應
敘述具體理由；其未敘述上訴理由者，應於上訴期間屆滿後20日
內向本院補提理由書（均須按他造當事人之人數附繕本）。「切
勿逕送上級法院」。告訴人或被害人對於本判決如有不服，請書
具不服之理由狀，請求檢察官上訴者，其上訴期間之計算係以檢
察官收受判決正本之日期為準。
                              書記官  黃健豪
中    華    民    國    99    年    8     月    27    日
中華民國刑法第284條
因過失傷害人者，處 6 月以下有期徒刑、拘役或 5 百元以下罰
金，致重傷者，處 1 年以下有期徒刑、拘役或 5 百元以下罰金
。
從事業務之人，因業務上之過失傷害人者，處 1 年以下有期徒
刑、拘役或 1 千元以下罰金，致重傷者，處 3 年以下有期徒刑
、拘役或 2 千元以下罰金。

司法院資訊處製作；財團法人民間司法改革基金會備份。
